【裁判字號】    98,訴,413
【裁判日期】    980616
【裁判案由】    侵權行為損害賠償
【裁判全文】
臺灣士林地方法院民事判決               98年度訴字第413號
原      告  乙○○
被      告  甲○○
上列當事人間侵權行為損害賠償事件，本院於民國98年6 月2 日
言詞辯論終結，判決如下：
    主  文
原告之訴及假執行之聲請均駁回。
訴訟費用新臺幣柒仟玖佰拾元由原告負擔。
    事  實  及  理  由
一、原告起訴主張：被告於民國97年4 月24日於網路通訊工具MS
    N 即時通訊系統上之使用者名稱及給聯絡人訊息欄中刊載「
    五萬塊買乙○○的人格？... 寒心，人格竟這麼賤價」等文
    字（下稱為系爭命名文字），並將上開文字公開揭示於被告
    之聯絡人，用以曲指原告與訴外人黃曉玫於臺灣士林地方法
    院97年度他調字第146 號之和解事件。被告斷章取義，並將
    精神賠償曲解為買賣人格之行為，使原告迭受同事、朋友之
    誤會排擠，並遭受社會眼光歧視，所為已不法侵害原告之權
    利，而扼殺原告之名譽、信用及傳播從業人員之專業形象。
    原告於內心煎熬、飽受千夫所指之下，致長時間失眠，終抑
    鬱成疾，並經醫生診斷罹患嚴重之躁鬱症，建議原告應暫時
    離開職場，以運動、出外旅行來分散注意力，及定時服用藥
    物控制治療。被告顯係故意以不法之方式，刊載不實文字致
    原告之身體健康、名譽、信用及人格等權利受到侵害，自應
    依民法第184 條第1 項、第193 條第1 項及第195 條第1 項
    之規定，就原告所受損害及所失利益即門診掛號費新臺幣（
    下同）5445元、異常購物費10萬5040元、旅費2 萬700 元、
    健身房會員費4 萬8032元、工作損失4 萬9600元負損害賠償
    責任，並應給付原告慰撫金50萬元。再者，被告於事發迄今
    ，毫無悔意，未曾向原告道歉，原告自得請求被告應於三立
    電視台節目部上班時間，向原告公開道歉，以回復原告之名
    譽等語；並聲明：（一）被告應給付原告72萬8817元。（二
    ）被告應於三立電視台節目部上班時間向原告公開道歉；其
    道歉內容為：「本人於民國97年4 月24日於網路通訊工具MS
    N 刊載對乙○○之名譽有辱之文字，因未經查證，造成乙○
    ○名譽受損，在此公開道歉」。（三）原告願供擔保，請准
    宣告假執行。
二、被告則以：被告於網路即時通MSN 所顯示系爭命名文字，確
    係標上問號，用以詢問、瞭解原告與訴外人黃曉玫和解之詳
    情。且被告所刊登之疑問句，僅為其時上線之原告聯絡人得
    為瀏覽，並非散布於不特定之多數人。原告復係自個人電腦
    知悉被告刊登之疑問句，並非輾轉由公司公布欄或他人言論
    中得知。顯見被告於主觀上並無公然污辱或散布於眾之犯意
    ，於客觀上亦無散布不實之言論。原告為此告訴被告刑事妨
    害名譽案件，更經臺灣士林地方法院檢察署偵查後為不起訴
    處分在案。再者，原告與被告同為媒體工作者，該工作因即
    時、快速、效率、新穎等特質而可能引致相當之工作壓力，
    且現代人因飲食、工作、家庭及人際關係等因素引發精神疾
    病之可能性亦頗高。是原告空言主張其所罹患躁鬱症乃因被
    告之行為所引致云云，亦乏所據。另原告主張異常消費包括
    至大賣場、生鮮超市、書局之購物支出，健身房會員費支出
    各項，依兩造原為男女朋友、並交往多年之瞭解，上開各項
    支出實與原告消費習慣相符，實無異常之處；原告休閒旅遊
    之旅費支出，更無被告無關。至於原告主張之工作損失是否
    與被告有關，原告並未舉證；且原告就診均係夜間診，足認
    原告於就診當日仍可正常工作，並無任何工作損失，自不得
    請求被告賠償。原告之精神疾病既與被告無關，被告亦無其
    他侵害原告人格、健康、名譽等法益之舉；則原告請求被告
    應賠償慰撫金50萬元，並請求被告應公開道歉以回復其名譽
    ，自無理由等語，資為抗辯；並聲明：（一）原告之訴駁回
    。（二）如受不利之判決，願供擔保請准宣告免為假執行。
三、按因故意或過失，不法侵害他人之權利者，負損害賠償責任
    ，故意以背於善良風俗之方法，加損害於他人者亦同；不法
    侵害他人之身體或健康者，對於被害人因此喪失或減少勞動
    能力或增加生活上之需要時，應負損害賠償責任；又不法侵
    害他人之身體、健康、名譽、自由、信用、隱私、貞操，或
    不法侵害其他人格法益而情節嚴重者，被害人雖非財產上之
    損害，亦得請求賠償相當之金額，其名譽被侵害者，並得請
    求回復名譽之適當處分，民法第184 條第1 項、第193 條第
    1 項、第195 條第1 項固有明文。惟按，所謂名譽，係指人
    在社會所享有一切對其品德、聲譽所為之評價；而所謂侵害
    名譽，係指貶損他人人格在社會上之評價而言。故名譽有無
    受損，應依一般社會觀念，足認其人之聲譽已遭貶損始足當
    之，至於其主觀上是否感受到損害，則非認定之標準。且按
    ，發表言論與陳述事實不同，意見為主觀之價值判斷，無所
    謂真實與否，因在民主多元社會，各種價值判斷均應容許，
    而受言論自由之保障，僅能藉由言論之自由市場機制，使真
    理愈辯愈明而達到去蕪存菁之效果。
四、經查，被告確於97年4 月24日於網路通訊工具MSN 即時通訊
    系統上之使用者顯示名稱（稱）刊載「5 萬元買乙○○人
    格？... 寒心，人格竟這麼賤價」之系爭命名文字，且該文
    字於被告通訊錄之聯絡人連結MSN 上線時即得以觀覽等情，
    已為兩造所不爭執（見本院98年6 月2 日言詞辯論筆錄），
    並有原告所提出之照片2 幀附卷為證，應與事實相符。然查
    ，原告曾以訴外人黃曉玫在部落格上刊登照片及文字而涉妨
    害名譽事件，對黃曉玫提出告訴，嗣則由黃曉玫賠償原告5
    萬元而達成和解乙節，已為原告自承屬實。則被告抗辯：伊
    係為瞭解原告與黃曉玫上開事件之調解結果，始以系爭命名
    文字對其聯絡人提出詢問等語，尚非虛言。雖核系爭命名文
    字之內容，顯然對於原告與訴外人黃曉玫和解之結果及金額
    不予苟同；然此應係被告基於原告與訴外人黃曉玫和解之事
    實，對經設定為其聯絡人者抒發其個人意見及評論，而非對
    事實之陳述。被告之意見既為其主觀之價值判斷，則依前開
    說明，自無涉於真實與否，其價值判斷並應為民主多元之社
    會所包容，而受言論自由之保障。況上述被告個人對原告與
    訴外人黃曉玫和解之負面評論及解讀，既非惡意之謾罵或侮
    辱，依一般社會觀念，應不致影響其他人對該事件可能之不
    同意見，客觀上亦不致使原告受到他人憎惡、蔑視、侮辱、
    嘲笑、不齒與其來往之待遇而貶損原告人格在社會上之評價
    ，自難認有何損害原告名譽、人格、信用之情事，更難認與
    原告所罹躁鬱病症有何因果關係。從而，原告主張：被告所
    為系爭命名文字已侵害原告之名譽、人格及信用，進而致其
    身體健康遭受損害云云，而請求被告就其所受財產上及非財
    產上之損害負侵權行為賠償賠償責任，並請求被告應為回復
    其名譽之處分，均乏所據。
五、從而，原告依侵權行為之法律關係，請求被告給付原告72萬
    8817元，及請求被告應於三立電視台節目部上班時間向原告
    公開道歉，為無理由，應予駁回。原告受敗訴判決，其假執
    行之聲請即失所依據，應併予駁回。併依職權確定本件訴訟
    費用為7930元，應由原告負擔。
六、因本件事證已臻明確，兩造其餘主張陳述及所提之證據，經
    審酌均與判決結果不生影響，爰不一一論列，附此敘明。
七、據上論結，原告之訴為無理由，依民事訴訟法第78條、第87
    條第1 項判決如主文。
中    華    民    國    98    年    6     月    16    日
                  民事第二庭  法  官  李瑜娟
以上正本證明與原本無異。
如對本判決上訴，應於判決送達後20日內向本院提出上訴狀。
中    華    民    國    98    年    6     月    18    日
                              書記官  李秀蘊


司法院資訊處製作；財團法人民間司法改革基金會備份。
